臺灣彰化地方法院刑事判決
110年度訴字第345號
公  訴  人  臺灣彰化地方檢察署檢察官
被      告  尤永祥


指定辯護人  洪政國律師
上列被告因違反槍砲彈藥刀械管制條例案件，經檢察官提起公訴
(109年度偵字第8464號)，本院判決如下：
    主  文
尤永祥犯非法持有非制式手槍罪，累犯，處有期徒刑伍年捌月，
併科罰金新臺幣拾貳萬元，罰金如易服勞役，以新臺幣壹仟元折
算壹日。扣案如附表編號一、二、四所示之物沒收。
    事  實
一、尤永祥明知可發射子彈具有殺傷力之槍枝、子彈及槍砲主要
    零件，均係槍砲彈藥刀械管制條例所列管之物品，非經中央
    主管機關許可，不得持有，竟未經許可，基於持有具殺傷力
    之非制式手槍、子彈、槍砲主要零件之犯意，於民國109年7
    月22日前半年至1年之不詳時間，在網路上購得如附表編號1
    、2所示具有殺傷力之改造手槍各1支、編號3所示具有殺傷
    力之非制式子彈9顆、編號4所示之槍管1支而持有之。嗣於1
    09年7月22日下午4時15分許，為警在彰化縣○○鄉○○路0段00
    號前查獲，並扣得如附表所示之物，始悉上情。　　
二、案經彰化縣警察局溪湖分局報告臺灣彰化地方檢察署檢察官
    偵查起訴。
    理  由
一、證據能力：
(一)扣案如附表所示之物之證據能力：
　1.按除法律另有規定外，實施刑事訴訟程序之公務員因違背法
    定程序取得之證據，其有無證據能力之認定，應審酌人權保
    障及公共利益之均衡維護，刑事訴訟法第158條之4定有明文
    。而對於違法搜索所取得之證據，為兼顧程序正義及發現實
    體真實，應由法院於個案審理中，就個人基本人權之保障及
    社會安全之維護，依比例原則及法益權衡原則，予以客觀之
    判斷，亦即應就㈠違背法定程序之程度。㈡違背法定程序時之
    主觀意圖(即實施搜索扣押之公務員是否明知違法並故意為
    之)。㈢違背法定程序時之狀況(即程序之違反是否有緊急或
    不得已之情形)。㈣侵害犯罪嫌疑人或被告權益之種類及輕重
    。㈤犯罪所生之危險或實害。㈥禁止使用證據對於預防將來違
    法取得證據之效果。㈦偵審人員如依法定程序，有無發現該
    證據之必然性。㈧證據取得之違法對被告訴訟上防禦不利益
    之程度等情狀予以審酌，以決定應否賦予證據能力(最高法
    院93年台上字第664號判例意旨參照)。
  2.本案係員警因執行梁俊傑毒品案搜索，跟追梁俊傑所駕駛之
    車牌號碼0000-00號自用小客車，於109年7月22日下午4時15
    分許，在彰化縣○○鄉○○路0段00號前，見被告尤永祥自車牌
    號碼0000-00號自用小客車下車，持本院109年聲搜字第604
    號搜索票，欲對車牌號碼0000-00號自用小客車執行搜索，
    被告表明其非該搜索票之受搜索人「梁俊傑」，員警在上開
    自用小客車副駕駛座發現黑色包包，打開黑色包包後查獲如
    附表所示之物，並逮捕被告回派出所製作警詢筆錄時，始由
    被告簽立自願受搜索同意書等節，經被告自承在卷，核與證
    人即警員李昆法、施柏榮、蔡永信於偵查中之證述相符(見1
    09年度偵字第8464號卷【下稱偵卷】第131至134頁)，並有
    溪湖分局媽厝派出所職務報告、本院109年聲搜字第604號搜
    索票、自願受搜索同意書、彰化縣警察局溪湖分局搜索扣押
    筆錄、扣押物品目錄表、蒐證照片、扣案物品照片在卷可考
    (見偵卷第9至13、27至39頁)。然本院109年聲搜字第604號
    搜索票之之受搜索人為「梁俊傑」，搜索票記載之搜索處所
    為「彰化縣○○鎮○○路○○巷00○0號」、搜索範圍為「留置於上
    列搜索處所人員之手提包、公事包、隨身皮包、皮夾、行李
    、行動電話(含SIM卡)等隨身物品等隨身物品、及受搜索人
    使用之汽、機車等交通工具」，是員警並未取得對被告執行
    搜索之搜索票，又未先依刑事訴訟法第131條之1之規定取得
    被告同意執行搜索，亦未見有何可對被告執行附帶搜索或逕
    行搜索之理由，則員警對被告駕駛車牌號碼0000-00號自用
    小客車內之黑色包包進行搜索，可認係屬違法之搜索，扣案
    如附表所示之物係實施刑事訴訟程序之公務員違背法定程序
    所取得之證據。
  3.本院審酌員警雖在無客觀證據足認被告有何犯罪嫌疑，即開
    啟被告所駕車輛車門進行搜索，惟員警係持本院核發之搜索
    票，原欲對受搜索人「梁俊傑」及其使用之交通工具執行搜
    索，於109年7月22日下午4時15分許，在彰化縣○○鄉○○路0段
    00號前跟追梁俊傑所有之車牌號碼0000-00號自用小客車，
    發現1名男子自上開車輛下車，方對上開車輛進行搜索，則
    員警斯時所為搜索行為，主觀上難認有故意以違法搜索方式
    取得證據之意圖；又員警搜索過程中，被告在場，亦未表示
    反對，於本院審理時不爭執搜索合法性、同意扣案物有證據
    能力，堪認本案證據取得之違法，對其權益之侵害及訴訟上
    之防禦，並無重大之不利益；復參以汽車因其機動性容易造
    成緊急狀況，及員警依被告當時神色奇怪、推託車內黑色包
    包非其所有等相關反應下而為，客觀上應認有涉及犯罪之緊
    急情況存在；又衡諸扣案之槍枝、子彈具殺傷力，被告隨身
    攜帶槍彈，嚴重危害社會治安，若非員警因本案發現該槍彈
    ，後果實難想像，相較於警方違法搜索的行為對被告之侵害
    ，警方所為對維護社會安全及公共秩序，更具有相當價值及
    實益。綜上各節，兼衡員警執行搜索時對被告個人基本人權
    之侵害程度、扣案槍彈危害社會治安與公共利益之程度等情
    狀，依比例及法益權衡原則予以客觀判斷後，因認扣案如附
    表所示之物，及所延伸之搜索扣押筆錄、扣押物品目錄表、
    鑑定結果等資料，均有證據能力，而得採為本案之證據。
(二)本判決下列所引用被告以外之人於審判外之陳述，公訴人、
    被告及辯護人於本院審理同意有證據能力(見本院卷第265頁
    )，本院審酌該等證據作成時並無違法及證明力明顯過低之
    瑕疵等情況，認以之作為證據應屬適當，該等供述證據均有
    證據能力。其餘非供述證據部分，亦查無違反法定程序取得
    之情，並無顯不可信之情況與不得作為證據之情形，認均有
    證據能力。
二、認定犯罪事實所憑之證據及理由：
　  上揭犯罪事實，業據被告於本院準備程序及審理時均坦承不
    諱，核與證人梁俊傑於警詢、偵查及本院訊問時、證人即警
    員李昆法、施柏榮、蔡永信於偵查中之證述相符(見偵卷第1
    25至129、131至134、275至280頁、本院109年度聲羈字第15
    0號卷第93至95頁)，並有溪湖分局媽厝派出所職務報告、本
    院109年聲搜字第604號搜索票、自願受搜索同意書、彰化縣
    警察局溪湖分局搜索扣押筆錄、扣押物品目錄表、蒐證照片
    、扣案物品照片、彰化縣警察局槍枝初步檢視報告表、車輛
    詳細資料報表、車輛查詢清單報表、彰化縣警察局溪湖分局
    109年8月20日溪警分偵字第0000000000號函所附資料稽核表
    、刑事實驗室紀錄、採證照片、現場證物清單、證物採驗紀
    錄表、鑑定許可書、内政部警政署刑事警察局109年8月31日
    刑生字第0000000000號鑑定書、109年9月9日刑紋字第00000
    00000號鑑定書、109年11月25日刑鑑字第0000000000號鑑定
    書、109年11月17日刑生字第0000000000號鑑定書、內政部1
    10年3月16日內授警字第0000000000號函、彰化縣警察局110
    年4月28日彰警刑字第0000000000號函所附車牌號碼000-000
    0號、0000-00號車行紀錄查詢資料、內政部警政署刑事警察
    局110年5月11日刑鑑字第0000000000號函在卷可稽(見偵卷
    第9至13、27至47、55、57、213至255、285至286、289至29
    0、297至302、313、339至342頁、本院卷第163至179、223
    頁)；復經本院調取臺灣彰化地方檢察署109年度偵字第8463
    號偵查卷內溪湖分局媽厝派出所報告單、現場蒐證照片可查
    (見該偵查卷之第9、27至29頁)；另有扣案如附表所示之物
    可佐。足認被告前揭任意性自白與事實相符，可以採信。綜
    上所述，本案事證明確，被告犯行洵堪認定，應依法論科。
三、按繼續犯，係指行為人以單一犯罪之意思及行為，持續地侵
    害一個法益，在法益侵害之狀態未除去前，該犯罪行為仍繼
    續進行，縱有數個繼續實行之行為，考量其違法內涵之一體
    性，在評價上仍然視為單一行為，論以單純一罪為已足；倘
    依客觀事證，可認其主觀之單一犯意已中斷，縱仍利用原繼
    續犯之狀態而為，尚難評價為單一行為，應認係另行起意，
    為不同之數行為，而以數罪論處。持有槍、彈罪，其持有之
    繼續為行為之繼續，屬繼續犯，亦即一經意圖犯罪而持有槍
    、彈，罪即成立，其犯罪之完結須繼續至持有行為終了之時
    為止。然而行為人若同時持有多把槍枝、子彈(甲、乙槍及
    子彈)，於持有行為繼續中，倘已經司法警察(官)或檢察官
    查獲其中部分槍枝(甲槍、子彈)，行為人於遭查獲之際，其
    反社會性及違法性既具體表露，並有受法律非難之認識，應
    認其主觀上之單一決意及客觀上之繼續行為，俱因此而中斷
    ，原繼續犯之犯行(即持有甲、乙槍及子彈行為)至查獲時即
    告終止。若行為人遭查獲後，猶再繼續持有其他尚未被查獲
    之槍枝、子彈(乙槍、子彈)，應認係另行起意，難謂其主觀
    上與查獲前之犯罪行為係出於同一犯意，為前案持有行為之
    繼續，是若其前後持有行為，僅概括受一次刑罰評價，評價
    即有不足，自不得再與已遭查獲之前案同以一罪論，俾與憲
    法上罪責相當原則相侔(最高法院110年台上字第1563號判決
    意旨參照)。經查，被告前於109年1月13日為警查獲製造改
    造手槍、子彈等物之行為，經臺灣彰化地方檢察署檢察官以
    109年度偵字第1021、4541號提起公訴，由本院以109年度重
    訴字第13號案件受理(下稱前案)，有前案起訴書在卷可稽(
    見本院卷第75至82頁)，而被告供稱本案係於109年7月22日
    為警查獲前半年至1年之不詳時間，在網路上購得扣案之槍
    彈等語，則其於前案經查獲後再持有本案之扣案槍彈，在法
    律評價上，應認是另行起意，而為另一獨立之持有槍彈行為
    ，已非前案行為之繼續，附此敘明。
四、論罪科刑：
(一)按持有手槍罪為繼續犯，於其終止持有之前，犯罪行為仍在
    繼續實施之中，其間法律縱有變更，但其行為繼續實施至新
    法施行以後，即無行為後法律變更之可言，而應逕行適用修
    正後之法律（最高法院102年度台上字第1582號判決意旨參
    照）。查被告自109年7月22日為警查獲前半年至1年前起至1
    09年7月22日為警查獲時止，未經許可持有前開槍、彈，為
    繼續犯，而被告為警查獲前，槍砲彈藥刀械管制條例第7條
    、第8條雖於109年6月10日修正公布，於同年月12日生效施
    行，然依前揭說明，仍不生行為後法律變更之新舊法比較問
    題，故應逕行適用其行為終止時之現行槍砲彈藥刀械管制條
    例論處。
(二)核被告所為，係犯槍砲彈藥刀械管制條例第7條第4項之非法
    持有非制式手槍罪、第12條第4項之非法持有子彈罪、第13
    條第4項之非法持有槍砲主要零件罪。被告同時未經許可持
    有上開槍枝、子彈及槍砲主要零件，係一行為觸犯數罪名，
    為想像競合犯，應依刑法第55條規定，從一重論以非法持有
    非制式手槍罪。
(三)被告前因傷害案件，經本院以107年度易字第345號判決判處
    有期徒刑6月確定，於107年10月31日易科罰金執行完畢，有
    臺灣高等法院被告前案紀錄表可稽，其於受有期徒刑之執行
    完畢後，5年以內故意再犯本案有期徒刑以上之罪，為累犯
    。本院審酌被告未因前案執行完畢後產生警惕作用，顯見刑
    罰反應力薄弱，參酌司法院釋字第775號解釋意旨，並衡諸
    被告於本案之犯罪情節，並無因累犯之加重而生罪刑不相當
    之情形，爰依刑法第47條第1項規定，加重其刑。
(四)爰以行為人之責任為基礎，審酌被告前於91年間曾因持有改
    造手槍，經法院判刑確定，有上開刑案判決書、臺灣高等法
    院被告前案紀錄表附卷可稽，素行非佳，竟漠視法令之禁制
    而未經許可持有扣案如附表所示之物，對人身安全及社會治
    安造成潛在之危險，影響社會治安重大，實應嚴懲，惟考量
    被告坦承犯行之犯後態度，兼衡其犯罪之動機、目的、手段
    ，及其自陳國中肄業之智識程度、從事送貨工作、經濟不佳
    、須扶養身心障礙之女兒之家庭經濟生活狀況，暨其持有具
    殺傷力手槍、子彈、槍砲主要零件之數量，未查有持以犯罪
    ，亦未實際傷及他人或造成實際之損害等一切情狀，量處如
    主文所示之刑，及就併科罰金部分，諭知易服勞役之折算標
    準。
五、沒收：
(一)扣案如附表編號1、2、4所示之物，分別為具殺傷力之非制
    式手槍、槍砲主要零件，係違禁物，應依刑法第38條第1項
    規定宣告沒收。
(二)扣案如附表編號3所示之子彈10顆，其中送鑑定之具殺傷力
    子彈9顆，均已於鑑定過程中經試射擊發，失其子彈之結構
    及性能，而失其違禁物之性質，爰不予宣告沒收；另其餘經
    鑑驗後，認不具殺傷力之子彈1顆，非違禁物，亦不予宣告
    沒收。
據上論斷，應依刑事訴訟法第299條第1項前段，判決如主文。
本案經檢察官蔡奇曉提起公訴，檢察官陳詠薇、鄭安宇到庭執行
職務。
中　　華　　民　　國　　110 　年　　10　　月　　20　　日
                  刑事第三庭    審判長法  官  廖健男
                                      法  官  蘇品樺
                                      法  官  胡佩芬
以上正本證明與原本無異。
如不服本判決應於收受判決後20日內向本院提出上訴書狀，並應
敘述具體理由。其未敘述上訴理由者，應於上訴期間屆滿後20日
內向本院補提理由書（均須按他造當事人之人數附繕本）「切勿
逕送上級法院」。
中　　華　　民　　國　　110 　年　　10　　月　　20　　日
                                      書記官  林明俊
附錄本案論罪科刑法條：　　
槍砲彈藥刀械管制條例第7條　　
未經許可，製造、販賣或運輸制式或非制式火砲、肩射武器、機
關槍、衝鋒槍、卡柄槍、自動步槍、普通步槍、馬槍、手槍或各
類砲彈、炸彈、爆裂物者，處無期徒刑或七年以上有期徒刑，併
科新臺幣三千萬元以下罰金。
未經許可，轉讓、出租或出借前項所列槍砲、彈藥者，處無期徒
刑或五年以上有期徒刑，併科新臺幣一千萬元以下罰金。
意圖供自己或他人犯罪之用，而犯前二項之罪者，處死刑或無期
徒刑；處徒刑者，併科新臺幣五千萬元以下罰金。
未經許可，持有、寄藏或意圖販賣而陳列第一項所列槍砲、彈藥
者，處五年以上有期徒刑，併科新臺幣一千萬元以下罰金。
意圖供自己或他人犯罪之用，以強盜、搶奪、竊盜或其他非法方
法，持有依法執行公務之人所持有之第一項所列槍砲、彈藥者，
得加重其刑至二分之一。
第一項至第三項之未遂犯罰之。
槍砲彈藥刀械管制條例第12條
未經許可，製造、販賣或運輸子彈者，處一年以上七年以下有期
徒刑，併科新台幣五百萬元以下罰金。
未經許可，轉讓、出租或出借子彈者，處六月以上五年以下有期
徒刑，併科新台幣三百萬元以下罰金。
意圖供自己或他人犯罪之用，而犯前二項之罪者，處三年以上十
年以下有期徒刑，併科新台幣七百萬元以下罰金。
未經許可，持有、寄藏或意圖販賣而陳列子彈者，處五年以下有
期徒刑，併科新台幣三百萬元以下罰金。
第一項至第三項之未遂犯罰之。　
槍砲彈藥刀械管制條例第13條
未經許可，製造、販賣或運輸槍砲、彈藥之主要組成零件者，處
三年以上十年以下有期徒刑，併科新台幣七百萬元以下罰金。
未經許可，轉讓、出租或出借前項零件者，處一年以上七年以下
有期徒刑，併科新台幣五百萬元以下罰金。
意圖供自己或他人犯罪之用，而犯前二項之罪者，處五年以上有
期徒刑，併科新台幣一千萬元以下罰金。
未經許可，持有、寄藏或意圖販賣而陳列第一項所列零件者，處
六月以上五年以下有期徒刑，併科新台幣三百萬元以下罰金。
第一項至第三項之未遂犯罰之。　　　
附表：　　
編號 名稱及數量 鑑定結果 備註 1 銀色手槍1枝(槍枝管制編號：0000000000) 認係非制式手槍，由仿手槍外型製造之槍枝，組裝已貫通之金屬槍管而成，擊發功能正常，可供擊發適用子彈使用，認具殺傷力。 內政部警政署刑事警察局109年11月25日刑鑑字第0000000000號鑑定書(見偵卷第297至302頁)。   2 黑色手槍1枝(槍枝管制編號：0000000000) 認係非制式手槍，由仿GLOCK廠手槍外型製造之槍枝，組裝已貫通之金屬槍管而成，擊發功能正常，可供擊發適用子彈使用，認具殺傷力。 同上。 3 子彈10顆 認均係非制式子彈，由金屬彈殼組合8.9mm金屬彈頭而成，經全部試射，9顆均可擊發，認具殺傷力；1顆無法擊發，認不具殺傷力。 內政部警政署刑事警察局109年11月25日刑鑑字第0000000000號鑑定書、110年5月11日刑鑑字第0000000000號函(見偵卷第297至302頁、本院卷第223頁）。   4 槍管1枝 認係已貫通之金屬槍管(可供組成具殺傷力槍枝使用)，且屬槍枝主要組成零件。 內政部警政署刑事警察局109年11月25日刑鑑字第0000000000號鑑定書、內政部110年3月16日內授警字第0000000000號函(見偵卷第297至302、355頁)。